臺灣高等法院高雄分院刑事裁定　　　　　 94年度聲再字第1號
再審聲請人
即受判決人　甲○○
上列聲請人因聲請再審案件，對於本院92年度上重更(一)字第7 號
中華民國93年6 月24日確定判決（臺灣高雄地方法院91年度重訴
字第10號、臺灣高雄地方法院檢察署91年度偵緝字第37號），聲
請再審，本院裁定如下：
    主  文
再審之聲請駁回。
    理  由
一、聲請意旨略稱：原判決（本院92年度上重更(一)字第7 號）認
    定聲請人甲○○（下稱聲請人）犯有殺人等罪行，係以聲請
    人之自白及其他證據等為據，惟查(一)聲請人事後雖有參與焚
    屍之行為，惟被害人李發展實為在逃大陸之鄭長富所殺，當
    時聲請人僅負責開車而已。(二)鄭長富事後應允每月負責聲請
    人之家計，並支付聲請人小孩之學費為由，央求聲請人頂罪
    ，此為聲請人自白犯罪之由來，惟事後鄭長富竟分文未付，
    實屬非是，此可傳訊聲請人之妻李枝蓉作證即知。(三)聲請人
    於前審認罪協商，公設辯護人曾告稱：照這樣講，給你改刑
    期……云云，誘使聲請人做不實之自白，此傳喚聲請人之家
    屬自明。(四)鄭長富與死者扭打受傷，均留下血跡於車內，原
    判決未對之加以認定，亦有未合。原審漏未斟酌及此，即逕
    判處聲請人無期徒刑，褫奪公權終身，並經最高法院駁回上
    訴而確定，顯有刑事訴訟法第420 條第1 項第6 款「因發現
    確實之新證據，足認受有罪判決人應受無罪、免訴、免刑或
    輕於原判決所認罪名之判決者」之得聲請再審之情形，為此
    聲請再審云云。
二、按依刑事訴訟法第420 條第1 項所定各款情形之一，為受判
    決人之利益聲請再審，於刑罰執行完畢後或已不受執行時，
    亦得為之，同法第423 條定有明文；又所謂再審經裁定駁回
    後，不得更以同一原因聲請再審者，係指就聲請再審之原因
    事實已為實體上之裁判者而言，若僅以其聲請之程序不合法
    予以駁回者，不在此限，同法第434 條第2 項及最高法院25
    年度抗字第292 號亦著有判例可資參考。本件聲請人於本案
    判決確定後之93年間，雖曾以同一原因聲請再審，惟業經本
    院於93年12月20日以未具繕本及證據，違反同法第429 條之
    規定為由，而以93年度聲再字第154 號以程序裁定駁回確定
    在案，有該裁定附卷可佐，上開再審理由既未經實體審酌，
    茲聲請人復以同一原因提起本件再審，即無不合，先予敘明
    。
三、又按刑事訴訟法第420 條第1 項第6 款所規定之確實新證據
    ，在解釋上須具備(1)新穎性(2)確實性(3)影響性（或關連性）
    之要件始足當之。所謂「新穎性」係指該項證據於審判時並
    未經發現或存在或未及提出或審酌，而於判決後始發現；所
    謂「證據之確實性」係指該項證據依其形式上之觀察係真實
    存在；所謂「影響性」係指如經提出或審酌在客觀上顯可動
    搖原確定判決而使受判決人獲有利之判決而言。倘該證據在
    審判時已經發現或存在且業經審酌並已說明其取捨之理由，
    或該證據資料在形式上尚未能確定其真實存在，或其形式上
    雖屬真實，然縱予提出供法院審酌，在客觀上亦未必能據以
    動搖原確定判決之基礎或依其他證據資料所作事實之認定者
    ，即非刑事訴訟法第420 條第1 項第6 款所稱之確實新證據
    。又該款所謂發見確實之新證據，係指就新證據之本身作形
    式上觀察，毋須經調查程序，顯然可認為足以動搖原確定之
    判決者而言；又抗告人聲請再審，係請傳證人某甲等證明其
    在偵查中供述係受看守所某乙脅迫，既非判決後發現之新證
    據，而為抗告人於判決前所明知，又非不須調查之確實新證
    據，自不能謂為有再審之理由，最高法院40年度台抗字第2
    號、41年度台抗字第1 號分別著有判例可資參考。
四、經查：
(一)聲請人主張：被害人李發展實為在逃大陸之鄭長富所殺，當時
  聲請人僅負責開車而已；鄭長富事後係應允每月負責聲請人家
  計，並支付聲請人小孩之學費為由，央求聲請人頂罪，此為聲
  請人自白犯罪之由來；前審認罪協商時，公設辯護人曾告稱：
  照這樣講，給你改刑期……云云，誘使聲請人做不實之自白等
  事實，其所舉茲為再審理由之上開事實，核均非判決後始發現
  之新證據，而為聲請人於判決前已明知之事項，性質上又非不
  須經調查之確實新證據，依前開判例意旨所示，自不能認係合
  法之再審理由。
(二)聲請人另主張：鄭長富與死者扭打受傷，均留下血跡於車內，
  原判決未認定及此，亦有未合云云。惟查原判決就此已認定：
  「警方於本案採證時，在棄屍現場之塑膠片、右後車門內側塑
  膠護板採得血跡（即標示6 、15，見警卷第75頁），經以STR
  型別檢測結果，該二處血跡與死者及被告血跡均不相符，有內
  政部警政署刑事警察局90刑醫字第12437 、92刑醫字第092019
  2558號鑑驗書可憑（警卷第74頁、本院卷第133 頁），雖鄭長
  富之家人均不願提供血跡或其他足以辨認ＤＮＡ之物以供比對
  ，惟參酌前揭證人吳明發供述鄭長富與被告、死者一同上車，
  以及被告自承在砍殺死者時，鄭長富當時有勸阻，被伊揮砍到
  手等情，足堪認定前開二處血跡應為鄭長富所遺留」等語（見
  原判決第12頁(七)第15行起至13頁第5 行止）。聲請意旨認原判
  決對此未予審認云云，尚有誤會。
(三)綜上所述，本件聲請人所舉聲請再審之理由，核與刑事訴訟法
  第420 條第1 項第6 款所謂發現確實之新證據之情形不同，應
  依同法第434 條第1 項之規定，認為其再審之聲請無理由，而
  以裁定駁回之。
中　　華　　民　　國　　94　　年　　2 　　月　　18　　日
            刑事第五庭    審判長法　官  曾永宗
                                法　官  邱永貴
                                法　官  陳明富
以上正本證明與原本無異。
如不服本裁定應於送達後5 日內向本院提出抗告狀。
　　　　　　　　　　　　　　　　書記官  張宗芳
中　　華　　民　　國　　94　　年　　2 　　月　　18　　日
